臺灣臺北地方法院刑事判決
110年度易字第167號
公  訴  人  臺灣臺北地方檢察署檢察官
被      告  周煥平



選任辯護人  楊延壽律師
上列被告因竊盜案件，經檢察官提起公訴（109年度偵字第22325
號），本院判決如下：
    主  文
周煥平無罪。
    理  由
一、公訴意旨略以：被告周煥平為國立臺北科技大學（下稱北科
    大）學生，住宿在該校址設臺北市○○區○○○路0段00號1舍（
    下稱1舍）7樓之C區711房（起訴書誤載B宿舍應予更正，如
    附件壹所示），詎竟意圖為自己不法所有，基於侵入有人居
    住之建築物竊盜犯意，接續於民國109年7月19日5時許，進
    入同址樓層D區（起訴書誤載C區應予更正）徘徊，佯裝飲水
    或如廁，卻趁該區717房住宿學生即告訴人甲○○酣睡之際，
    潛入房內徒手行竊其後背包內皮夾存放現金新臺幣(下同)2,
    300元；另以相同方式侵入住宿學生即告訴人丙○○就寢之719
    房內，徒手竊取其置放書桌之夾內現金2,500元等逞，再悄
    然返回自己房間，嗣再將所得贓款供己花用殆盡。嗣經告訴
    人甲○○、丙○○發現現金遭竊而報警處理，遂循線查悉上情。
    因認被告周煥平涉犯刑法第321條第1項第1款之侵入有人居
    住之建築物竊盜罪嫌云云。
二、按「證據能力」係指可供「嚴格證明」使用之資格，則此一
    「判斷對象」，自係指須經嚴格證明之犯罪事實之判斷而言
    。亦即認定犯罪事實所憑之證據，不僅須具有證據能力，且
    須經合法之調查，否則不得作為有罪認定之依據。惟倘法院
    審理之結果，認被告被訴之犯罪事實並不存在，而應為無罪
    之諭知時，因所援為被告有利之證據並非作為認定犯罪事實
    之基礎，而係作為彈劾檢察官或自訴人所提證據之不具憑信
    性，其證據能力自無須加以嚴格限制。易言之，法院諭知被
    告無罪之判決時，即使是不具證據能力之傳聞證據，亦非不
    得資為彈劾證據使用，以供法院綜合研判形成心證之參考。
    故無罪判決，就傳聞證據是否例外具有證據能力，本無須於
    理由內論敘說明（最高法院100年度台上字第2980號判決參
    照）。是以本案被告既經本院認定犯罪不能證明（詳後述）
    ，本判決即不再論述所援引有關證據之證據能力，合先敘明
    。
三、次按，犯罪事實應依證據認定之，無證據不得認定犯罪事實
    ；不能證明被告犯罪者，應諭知無罪之判決，刑事訴訟法第
    154條第2項、第301條第1項分別定有明文。而認定不利於被
    告之事實，需依積極證據，茍積極證據不足為不利被告事實
    之認定時，即應為有利於被告之認定，更不必有何有利之證
    據，最高法院30年上字第816號判決可資參照。又刑事訴訟
    上證明之資料，無論為直接證據或間接證據，均須達於通常
    一般之人均不致有所懷疑，而得確信其真實之程度，始得據
    為有罪之認定，若其關於被告是否犯罪之證明未能達此程度
    ，而有合理之懷疑存在，致使無從形成有罪之確信，根據「
    罪證有疑，利於被告」之證據法則，即不得據為不利之認定
    ，有最高法院76年度台上字第4986號判決可參。又刑事訴訟
    法第161條已於91年2月8日修正公布，其第1項規定：檢察官
    就被告犯罪事實，應負舉證責任，並指出證明之方法。因此
    ，檢察官對於起訴之犯罪事實，應負提出證據及說服之實質
    舉證責任。倘其所提出之證據，不足為被告有罪之積極證明
    ，或其指出證明之方法，無從說服法院以形成被告有罪之心
    證，基於無罪推定之原則，自應為被告無罪判決之諭知，亦
    有最高法院92年度台上字第128號判決可資參照。
四、公訴意旨認被告涉犯刑法第321條第1項第1款之侵入有人居
    住之建築物竊盜罪嫌，無非係以被告於警詢時之自白與偵訊
    中之供述、證人即告訴人甲○○、丙○○於警詢、偵訊時之證述
    、證人即承辦員警林聖傑於偵訊時之證述、109年7月19日北
    科大男生宿舍監視器影像暨翻拍照片及勘驗報告為其主要論
    據。
五、訊據被告固不否認於109年7月19日5時許，有多次往返進出1
    舍7樓C區、D區，然堅詞否認有何侵入有人居住建築物之竊
    盜犯行，辯稱：我沒有偷告訴人甲○○、丙○○之財物等語。辯
    護人辯護意旨略以：被告雖有於上開時間，在1舍7樓C區、D
    區多次進出，依被告當時之穿著為背心及內褲，所著衣物沒
    有口袋，又無攜帶背包，不足證明被告有不法所有意圖，且
    當時並非只有被告及告訴人甲○○、丙○○居住在1舍7樓C區、D
    區，不能排除係其他住宿生所為，至被告雖於警詢中自白犯
    行，並已向告訴人甲○○、丙○○清償其等所失竊財物，被告係
    因警方於警詢中不正訊問下所為之自白，不得採為證據，依
    卷內事證均不足證明被告有竊盜行為，請求為被告無罪諭知
    。
六、經查：
　㈠被告為北科大學生，於109年暑假期間住宿在該校1舍7樓C區7
    11房，於109年7月19日5時許，有在1舍7樓C區、D區間進出
    ，告訴人甲○○居住在1舍7樓D區717房，於同日8時30分許，
    發現該房內其放置在後背包之皮夾內現金2,300元遭人竊取
    ，另告訴人丙○○居住在1舍7樓D區719房，於同日10時許，發
    現其放置在該房內書桌上皮夾內現金2,500元遭人竊取，經
    告訴人甲○○、丙○○報警處理乙節，為被告所不爭執【見110
    年度易字第167號卷（下稱易卷）第43至51頁】，核與證人
    即告訴人甲○○、丙○○之證述大致相符【見109年度偵字第223
    25號卷（下稱偵卷）第17至19頁、第23至25頁、第47至49頁
    ，易卷第289至314頁】，並有北科大110年1月13日北科大學
    字第1100000070號函暨檢附學生宿舍1舍7樓各區域學生住宿
    之數量及7樓平面圖、109年7月19日北科大宿舍監視器畫面
    擷取照片在卷可稽【見偵卷第29至33頁，109年度審易字第2
    634號卷（下稱審易卷）第67至73頁】，堪認上情屬實。
　㈡查告訴人甲○○固於警詢指述略以：我於109年7月19日8時30分
    許，發現我錢包內現金2,300元遭人偷竊，一開始只覺得是
    我自己弄丟，後來丙○○聯絡我，說他去找樓管反應表示他錢
    也不見，才發現我與丙○○情形一樣，經我們討論調閱監視器
    ，發現被告於109年7月19日5時3分許至5時6分許出現在我宿
    舍，直到同日5時10分許離開，所以我們認為就是他把我的
    錢給偷走了等語（見偵卷第17至19頁）。告訴人丙○○固於警
    詢指述略以：我於109年7月19日10時許，要買早餐付錢時，
    發現皮夾裡的紙鈔不見，於同日21時許返回宿舍尋找也沒有
    找到，經宿舍管理員告知，甲○○也錢不見，經我們報案調閱
    監視器發現於109年7月19日5時3分許，被告從7樓C區經過電
    梯口來我們D區，因我們問過該樓層區長，隔壁C區從109年7
    月17日至今只有被告居住，所以就覺得是被告所為等語（見
    偵卷第23至25頁）。可知告訴人2人均未目擊其等現金財物
    被竊盜之過程，乃係事後因金錢短少，方透過監視器錄影影
    像畫面得知被告於109年7月19日5時3分許，出現在其等所居
    住之1舍7樓D區等情，然究非監視器錄影影像畫面已拍攝被
    告進入告訴人2人住宿之房間內，得否以被告出現在1舍7樓D
    區，逕以推論被告有本案侵入有人居住建築物竊盜犯行，並
    非無疑。
　㈢次查，告訴人甲○○於審理中證稱：「（問：你當日所查閱監
    視器畫面是否有拍攝715至720號房間中間走道部分？）沒有
    ，該部分沒有監視器。」等語（見易卷第296頁）；告訴人
    丙○○於審理中證稱：「（問：你先前向管理員查驗監視器畫
    面時，是否有曾發現可拍攝715至720房中間走道之監視器畫
    面？）我當時詢問的結果，只有拍攝C至D區連通道監視器畫
    面，715至720房中間走道的監視器畫面已經拆除。」等語（
    見易卷第304至305頁）。可知卷內監視器錄影畫面並非拍攝
    告訴人甲○○、丙○○分別居住717房、719房，自未有被告進出
    告訴人甲○○、丙○○分別所居住717房、719房之畫錄影畫面。
    並依本院勘驗1舍7樓C區、D區連接區域之監視器錄影畫面，
    如附件貳至參勘驗內容所示，且勘驗筆錄中所載B區、C區對
    應1舍7樓平面圖如附件壹所示，應分別指C區、D區併予更正
    ，有勘驗筆錄及擷取照片在卷可按（見易卷第217至229頁）
    。可知該監視器僅拍得被告進出1舍7樓C區、D區連接區域，
    未有被告進出告訴人甲○○、丙○○分別所居住717房、719房之
    畫面，已難認被告確有進入告訴人甲○○、丙○○分別所居住71
    7房、719房之事實，復且考量被告當日係身穿灰色無袖背心
    、黑色四角褲，身上無口袋可藏匿竊得財物，被告自告訴人
    甲○○、丙○○分別所居住717房、719房之1舍7樓D區返回1舍7
    樓C區，亦未見被告任何持有現金之舉動，自無以認定被告
    有竊得告訴人甲○○、丙○○之現金財物。
　㈣且查，告訴人甲○○於審理中證稱：「（問：請求提示易卷第6
    7頁，這是你們學校函復的平面圖，D區宿舍715號至720號房
    ，你所知道的有居住的人有幾個人？）715有住人，但不確
    定幾個人，720有住1人，我們房間717只有我住」、「（問
    ：請求提示易卷第67頁，7月19日凌晨你有無辦法確認D區宿
    舍編號715至720號房住宿的同學總共有多少人？）沒有辦法
    ，3至6人，包括我和丙○○。」、「（問：3至6人的認知從何
    而來？）我房間1人，另1房間有丙○○，還有1房間也有人，
    該房間有床位最多可以住到4人，所以我不確認裡面住幾個
    人。因為我有碰過這些人，但我不確定該晚其他同學是否有
    回宿舍住。」等語（見易卷第291至298頁）。告訴人丙○○於
    審理中證稱：「（問：你所指的那棟除了我與甲○○就只剩下
    被告的意思，是否就是圖面上的宿舍就只有住你們3個人？
    ）BC區只有被告，而A區封起來，D區只有我和甲○○，和甲○○
    的室友。」、「（問：請求提示易字卷第24頁，北科大回覆
    函復說暑期有實際住宿的人有9人，與你所述不同，有何意
    見？）就我當天的了解，D區只有我、甲○○及其室友，至於
    甲○○的室友有幾人我不清楚。」等語（見易卷第298至305頁
    ）。並參以北科大函復略以：案經學生會提供旨案暑宿名單
    ，該會說明暑宿申請原計19床（10716-2至10720-4），實際
    入住計9人等語，有該校110年3月15日北科大學字第1100200
    118號函在卷可稽（見易卷第23至24頁）。可知1舍7樓D區除
    告訴人甲○○、丙○○居住外，尚有其他人居住在內，難以排除
    係其他人竊取告訴人甲○○、丙○○之現金財物，自無從逕認本
    案係被告所為。
　㈤至被告固於警詢調查中坦承犯行云云（見偵卷第9至11頁）。
    惟查，被告警詢筆錄製作前係向警方否認犯行，經警方告以
    賠償就不會留下任何後遺症，始由警方開始為被告製作筆錄
    ，且被告於警詢筆錄製作完畢前仍認為賠償後，就沒有刑事
    紀錄等情，業本院勘驗警詢筆錄錄影畫面如附件肆勘驗內容
    欄所示，並觀諸被告於警詢筆錄製作過程，均係警方將竊盜
    過程陳述完畢後，再由被告表示「對」、「好」，被告未曾
    自己完整陳述本案竊取告訴人甲○○、丙○○現金財物之詳細過
    程，有本院勘驗筆錄在卷可稽（見易字卷第169至180頁）。
    再參以被告經診斷有嬰幼兒自閉症，發作或活性狀態，特發
    於兒童期與青春期之其他或混合性情緒障礙，又經心理衡鑑
    結果顯示整體認知功能屬於中等程度，無明顯記憶力問題，
    在社會情境與情緒辨識上，被告在推論背後情境之因果關係
    和角色連結上有困難，推論出的情緒和想法較不符合情境脈
    絡，具有明顯自閉類群障礙症傾向，性格上在類思覺失調、
    畏避性、憂鬱性、依賴性、自我挫敗、分裂病性人格上具有
    臨床傾向，顯示被告較少與他人接觸，容易壓抑自己很失敗
    ，並有很多負向想法，認為他人可能會不歡迎自己，較順從
    他人等語，有亞東紀念醫院診斷證明書、亞東紀念醫院精神
    科心理衡鑑照會及報告單在卷可參（見易字卷第81至86頁）
    。可知被告未曾具體說明告訴人甲○○、丙○○之財物放置情形
    、竊取方式、竊取順序等情，反係由警方告知後，被告再予
    以回應表示肯定，被告所為自白已有疑義，且無法排除被告
    有如上開情緒障礙，容易順從他人，方配合警方製作筆錄，
    難認係出於被告自由意志下所為陳述，自無從遽為被告不利
    之認定。
　㈥另公訴意旨以被告為監視器拍攝於褲子側邊有不明突出物，
    認被告涉有本案侵入有人居住建築物竊盜犯行云云（見易字
    卷第311至312頁）。惟查，告訴人甲○○於審理中經本院提示
    上開監視器擷取圖片後，其證稱略以：被告當時行進方向係
    自1舍7樓C區往D區等語（見易字卷第297頁）；告訴人丙○○
    亦於審理中證稱略以：被告當時行進方向係1舍7樓C區至1舍
    7樓D區等語（見易字卷第304頁）。考量被告當時行進方向
    係自1舍7樓C區往D區，難認被告有自告訴人甲○○、丙○○分別
    所居住717房、719房之1舍7樓D區取得財物返回1舍7樓C區，
    附此敘明。
七、綜上所述，被告所為辯解，雖非全可採信，然本院審酌檢察
    官所舉事證，認並未達通常一般人均不致有所懷疑，而得確
    信被告有侵入有人居住之建物竊盜犯行，即尚有合理之懷疑
    存在，依上開規定與判決意旨等說明，本於「罪證有疑，利
    於被告」原則，應為有利於被告之認定，而認本件被告被訴
    之犯行均尚屬無法證明。本案既不能證明被告確有公訴意旨
    所指之上開罪行，自應為被告無罪之諭知。
據上論斷，應依刑事訴訟法第301條第1項前段，判決如主文。
本案經檢察官游忠霖提起公訴，檢察官蒲心智、郭昭吟到庭執行
職務。
中　　華　　民　　國　　110 　年　　10 　月　 　6　 　日
　　　　　　　　　刑事第四庭    法　官　吳明蒼
以上正本證明與原本無異。
如不服本判決應於收受送達後20日內向本院提出上訴書狀，並應
敘述具體理由；其未敘述上訴理由者，應於上訴期間屆滿後20日
內向本院補提理由書（均須按他造當事人之人數附繕本）「切勿
逕送上級法院」。
　　　　　　　　　　　　　　　　書記官　陳韻宇
中　　華　　民　　國　　110 　年　　9 　　月　　23　　日
得上訴。

附件壹：國立臺北科技大學1舍7樓平面圖。
附件貳：
勘驗內容（檔案名稱：「CH00-00000000000000」） 1.畫面時間03：20：01至03：24：50 　無人於此段期間經過學生宿舍1舍7樓C區、D區之連接區域。 2.畫面時間03：24：51至03：25：50 　於3時24分51秒身穿灰色無袖背心、黑色四角褲，戴黑框眼鏡之男子（即被告）從畫面上方學生宿舍1舍7樓之C區走出，其右手持手機、左手拿著杯子往畫面右下方學生宿舍1舍7樓之D區移動（如圖一，見易卷第223頁），並於3時25分0秒走進宿舍D區。於3時25分34秒周煥平從畫面右下方宿舍D區走出，其右手持手機、左手拿著杯子，邊喝水邊使用手機往畫面上方宿舍C區移動（如圖二，見易卷第223頁），並於3時25分46秒走進宿舍C區。 3.畫面時間03：25：51至04：00：27 　無人於此段期間經過學生宿舍1舍7樓C區、D區之連接區域。 
附件參：
勘驗內容（檔案名稱「CH00-00000000000000_002」） 1.畫面時間04：41：28至05：03：10 　無人於此段期間經過學生宿舍1舍7樓C區、D區之連接區域。 2.畫面時間05：03：11至05：05：40 　於5時3分13秒身穿灰色無袖背心、黑色四角褲，戴黑框眼鏡之男子（即被告）從畫面上方學生宿舍1舍7樓之C區走出，其右手持手機往畫面右下方學生宿舍1舍7樓之D區移動（如圖三，見易卷第225頁），並於5時3分21秒走進宿舍D區。於5時5分29秒被告從畫面右下方宿舍D區走出，其雙手持手機且該手機有開啟手電筒功能照射地板，往畫面上方宿舍C區移動（如圖四，見易卷第225頁），並於5時5分36秒走進宿舍C區。 3.畫面時間05：05：41至05：06：40 　無人於此段期間經過學生宿舍1舍7樓C區、D區之連接區域。 4.畫面時間05：06：41至05：11：10 　於5時6分41秒周煥平從畫面上方學生宿舍1舍7樓之C區走出，其右手持手機、左手拿著杯子往畫面右下方學生宿舍1舍7樓之D區移動（如圖五，見易卷第227頁），並於5時6分49秒走進宿舍D區。於5時10分57秒周煥平從畫面右下方宿舍D區走出，其右手持手機、左手拿著杯子，邊喝水邊往畫面上方宿舍C區移動（如圖六，見易卷第227頁），並於5時11分7秒走進宿舍C區。 5.畫面時間05：11：11至05：12：30 　無人於此段期間經過學生宿舍1舍7樓C區、D區之連接區域。 6.畫面時間05：12：31至05：14：10 　於5時12分31秒周煥平從畫面上方學生宿舍1舍7樓之C區走出，其右手拿著杯子往畫面右下方學生宿舍1舍7樓之D區移動，周煥平身著黑色四角褲，黑色四角褲靠左大腿外側部分位置有凸起之情形（如圖七，見易卷第229頁），並於5時12分38秒走進宿舍D區。於5時14分1秒周煥平從畫面右下方宿舍D區走出，其右手拿著杯子，邊喝水邊往畫面上方宿舍C區移動（如圖八，見易卷第229頁），並於5時14分10秒走進宿舍C區。 7.畫面時間05：14：11至05：21：31 　無人於此段期間經過學生宿舍1舍7樓C區、D區之連接區域。 
附件肆：
勘驗內容（檔案名稱「1_01_R_000000000000」） 警  員：那是因為你身上還夠錢還可以賠，你想說錢賠給人家，如果以後完全沒有留下任何的後遺症，那是最好了對不對？你是這樣想嘛？ 被  告：對啊 警  員：你如果是這樣想，我還沒開始問筆錄喔，你如果是這樣想，那你不應該回答，你不應該回答我沒有拿，你應該是講說我有拿，我願意賠，這事情才是完，這個才會讓檢察官認為說你一時犯下錯誤，然後你現在犯罪後，你知道錯了，你承認自己的錯了，承認有拿，但是我以後不會再犯，我也願意賠，來表達我的誠意，這樣才是對的啊，你覺得我這樣講有道理嗎？ 被  告：喔...有...有... 警  員：你懂我意思嗎？好等一下我就開始問了，等一下你的回答我就不會再改了，你想一下，我打一下，我等一下就要開始問了，嘿，我準備一下，對不對，因為你一方面，你一方面，如果你讓檢察官之後看了筆錄，他看這個周煥平一方面講說我沒拿，然後一方面又講說但我願意賠，這個很奇怪啊，你懂我的意思沒有？這個一般人不會這樣做呀 被  告：是喔 警  員：是啊 被  告：好好好好 警  員：是啊，沒錯啊，一般人不會這樣做，我剛不是已經分析給你看一般會出現的狀況，要不要我再講一次？ 被  告：呃...我大概還記得 警  員：好，可以齁，不用我再講一次齁，對啊，所以我講真的，我幾乎，不要說幾乎，我根本就沒有碰過像你這樣子，一方面說我沒有拿，但是又說我願意賠的，我從來沒有碰過，我講真的，我只會跟你說這不符合常理啊，我很常碰到跟我說我沒拿，我不願意賠的，這蠻常的，但是這也沒差，因為證據確鑿啊，送上去他被起訴也是他家的事情啊，也蠻常碰到說，我承認錯了，我不會再犯，我願意賠錢，希望檢察官給我一次機會，這也蠻常見，我就沒有碰過，像你這樣說我沒拿，但我願意賠，你懂我意思嗎？好，那我準備一下，等一下我再問你，我要開始的時候我會跟你講 被  告：好 （警員輸入電腦資料準備開始製作筆錄） …… 警  員：好，然後...你現在是要跟我們警方承認說你有犯下這個拿現金的竊盜案，還是你沒有犯下這個竊盜案，有還是沒有？ 被  告：有 警  員：有嘛？好，而後你親自坦承犯下該2件竊盜案，並於109年7月22號大概下午1點半左右到達派出所說明案情，這樣子講都對嘛？ 被  告：對 警  員：好，那現在就是問你，你是於何時？何地？如何竊取該2筆現金？過程請你詳細說明？時間的話，我這邊監視器的時間是109年的7月9日（筆錄記載為109年7月19日），然後這凌晨的3（提示照片），這邊時間有，所以你大概是幾點拿的？你有沒有印象？因為你這邊，因為你進出太多次了，如果你不知道我就寫3、4點左右？ 被  告：好 警  員：好，3、4點左右，然後你先講一下你當時怎麼拿的，因為我要打在筆錄，就大概講一下就好了，用你的意思講 被  告：拿？呃... 警  員：你怎麼去拿現金的？ 被  告：就拿？ 警  員：就進去房間拿這樣子？ 被  告：嗯...對...對...對... …… 警  員：如果沒有的話筆錄就結束了，就給你簽名了，還有意見要補充嗎？沒有？ 被  告：呃...那這樣就沒有那個 警  員：就沒有，就結束了 被  告：就沒有紀錄了？ 警  員：就之後就等，我這個問完我再跟你講，先把這個結束，一樣一樣來 被  告：好